【裁判字號】    99,上易,1216
【裁判日期】    990729
【裁判案由】    傷害
【裁判全文】
臺灣高等法院刑事判決                99年度上易字第1216號
上  訴  人  臺灣臺北地方法院檢察署檢察官
被      告  甲○○
上列上訴人因被告傷害案件，不服臺灣臺北地方法院99年度易字
第157號，中華民國99年5月3日第一審判決（起訴案號：臺灣臺
北地方法院檢察署98年度偵字第27479號），提起上訴，本院判
決如下：
    主  文
上訴駁回。
    理  由
壹、程序方面：
    按被告以外之人於審判外之言詞或書面陳述，除法律有規定
    者外，不得作為證據；又被告以外之人於審判外之陳述，雖
    不符合同法第159條之1至第159條之4之規定，但經當事人於
    審判程序同意作為證據，法院審酌該言詞陳述或書面陳述作
    成時之情況，認為適當者，亦得為證據。當事人、代理人或
    辯護人於法院調查證據時，知有第159條第1項不得為證據之
    情形，而未於言詞辯論終結前聲明異議者，視為有前項之同
    意，刑事訴訟法第159條第1項及第159 條之5分別定有明文
    。本判決下列所引用之各該被告以外之人於審判外之陳述（
    包含書面陳述），雖屬傳聞證據，惟當事人於本院審判期日
    中表示同意作為證據方法而不予爭執，本院審酌上開證據資
    料製作時之情況，尚無違法不當及證明力明顯過低之瑕疵，
    亦認為以之作為證據應屬適當。揆諸前開規定，爰依刑事訴
    訟法第159條之5規定，認前揭證據資料均有證據能力，先予
    敘明。
貳、實體方面：
一、公訴意旨略以：被告甲○○於民國98年11月6日16時許，在
    臺北市○○區○○街80號停車場，因與乙○○口角，竟基於
    傷害人身體之故意，持長柄刷碰擊乙○○，致乙○○因而受
    有右手及右手腕鈍挫傷之傷害，因認被告涉有刑法第277條
    第1項之傷害罪嫌等語。
二、按犯罪事實應依證據認定之，無證據不得認定犯罪事實；不
    能證明被告犯罪或其行為不罰者，應諭知無罪之判決，刑事
    訴訟法第154條第2項、第301條第1項分別定有明文。次按事
    實之認定，應憑證據，如未能發現相當證據，或證據不足以
    證明，自不能以推測或擬制之方法，以為裁判之基礎；又認
    定犯罪事實所憑之證據，雖不以直接證據為限，間接證據亦
    包括在內，然而無論直接或間接證據，其為訴訟上之證明，
    須於通常一般之人不致有所懷疑，而得確信其為真實之程度
    者，始得據為有罪之認定；再認定不利於被告之事實，須依
    積極證據，苟積極證據不足為不利於被告事實之認定時，即
    應為有利於被告之認定，更不必有何有利之證據，最高法院
    40年臺上字第86號、76年臺上字第4986號及30年上字第816
    號分別著有判例意旨可資參照。又按告訴人之告訴，係以使
    被告受刑事訴追為目的，是其陳述是否與事實相符，仍應調
    查其他證據以資審認；又被害人之陳述如無瑕疵，且就其他
    方面調查又與事實相符，固足採為科刑之基礎，倘其陳述尚
    有瑕疵，而在未究明前，遽採為論罪科刑之根據，即難認為
    適法，最高法院52年臺上字第1300號、61年臺上字第3099號
    著有判例意旨可資參照。況刑事訴訟法第161條第1項亦明定
    ，檢察官就被告犯罪事實，應負舉證責任，並指出證明之方
    法，是檢察官對於起訴之犯罪事實，應負提出證據及說服之
    實質舉證責任，倘所提出之證據，不足為被告有罪之積極證
    明，或其指出證明之方法，無從說服法院以形成被告有罪之
    心證，基於無罪推定之原則，自應為被告無罪判決之諭知，
    亦經最高法院92年度臺上字第128號著有判例意旨可資參照
    。
三、公訴人認被告涉犯刑法第277條第1項之傷害罪嫌，無非係以
    告訴人乙○○所指訴之上揭犯罪事實，及告訴人受有傷害之
    萬芳醫院診斷證明書乙紙為證。訊據被告甲○○堅詞否認涉
    有上開傷害犯行，辯稱：因告訴人曾告知伊，伊前妻賴淑娟
    曾告知告訴人伊拋妻棄子，對家庭不負責任，故伊於案發時
    騎乘機車搭載伊妻至上開停車場欲與告訴人理論，因告訴人
    騎車要離開，伊始持洗車用長柄刷欲行阻擋告訴人離去，但
    刷子並未碰觸告訴人之身體，告訴人身上所受傷害，應係告
    訴人與伊妻拉扯時所受之傷害，與伊無關，伊並無傷害告訴
    人身體之行為等語。
四、經查：
（一）證人即被告之妻賴淑娟於原審審理時到庭具結證稱：案發
      時我在現場。告訴人跟我前夫嗆說他拋夫棄子，被告來問
      我是否有打電話跟告訴人說他拋夫棄子，我說我不認識告
      訴人，被告就載我去對質。我到停車場一下車就直接問告
      訴人說我是否認識你，告訴人都不說話，看了我就走，不
      理我。其後告訴人拿機車鑰匙要騎車離開，被告就拿長柄
      刷要阻擋告訴人，刷子沒有碰到告訴人的身體。告訴人的
      機車是停在遊覽車後面，他要走我就邊追他，被告拿長柄
      刷擋住告訴人，我追過來拉住告訴人機車車頭，與告訴人
      互相拉扯，被告就把長柄刷放下來。拉扯當中被告並沒有
      打告訴人，告訴人就打電話叫派出所的人過來。告訴人受
      傷是因為我跟告訴人拉扯，所以告訴人受傷，而且我自己
      左手、左腳也有受傷，我也有驗傷單。我是站在告訴人機
      車的右邊與告訴人拉扯其手及右邊手把，因為他機車沒有
      熄火，還在催油門，我很害怕我自己會受傷。告訴人的機
      車有一點傾斜，沒有倒地。告訴人一直要走，我不知道他
      為何不敢對質。被告沒有過來幫我的忙與告訴人拉扯，被
      告只有在旁邊跟告訴人說你就與我前妻對質就好，為何要
      走，告訴人說他有監視器有錄下來，要拿給警察看。警察
      來時，我沒有聽到告訴人跟警察說他有受傷等語（原審卷
      第19至20頁），足證被告辯稱當日係其騎乘機車搭載其妻
      至上開停車場欲與告訴人理論，因告訴人騎機車要離開，
      伊持洗車用長柄刷加以阻擋，但並未碰觸告訴人之身體等
      語，應非子虛。參以賴淑娟亦確於當日與告訴人拉扯時受
      有雙上肢拉傷之傷害，嗣並因告訴人賠償賴淑娟新臺幣（
      下同）1千元，始經賴淑娟撤回告訴，而經檢察官為不起
      訴處分確定，有被告提出之臺灣臺北地方法院檢察署98年
      度偵字第27749號不起訴處分書在卷可按（原審卷第36頁
      ），復衡酌告訴人所受右手及右手腕鈍挫傷之傷害情形，
      亦確有可能係因賴淑娟與告訴人拉扯時所致，益證告訴人
      當日所受之右手及右手腕鈍挫傷之傷害，應係告訴人當日
      與賴淑娟拉扯時所受傷害。至賴淑娟雖於原審審理時另證
      稱，當日告訴人係左手虎口有流血之情況，未見告訴人右
      手有受傷情形，惟因賴淑娟作證時距案發時間已時隔5月
      之久，記憶或有混雜誤認之可能，且告訴人之左手於該日
      確並無受傷情事，但賴淑娟卻證稱告訴人左手虎口有流血
      情形，足認賴淑娟確係有所誤記，故該部分應係賴淑娟記
      憶錯誤所致，自難以此細微瑕疵即推論其右手傷害情形係
      被告傷害告訴人所致。
（二）又當時在場洗車之證人陳崑議亦於原審審理時到庭具結證
      稱：案發當時我在現場。當時告訴人騎著摩托車要離開，
      被告拿了壹支洗車刷子的柄要阻擋告訴人離去。被告阻擋
      告訴人的時候，刷子沒有碰到告訴人的身體。我有看到看
      到一個女生拉住告訴人的機車不讓他離開。被告除了拿刷
      子擋住告訴人外並未與告訴人拉扯。從一開始衝突到警察
      來到這段期間我都有目擊他們的動靜。他們在我的右前方
      爭吵，距離我才10幾公尺而已，而且那時是大白天，我的
      視力也沒有很差，所以我能確定我當時看到的情形就是被
      告拿長柄刷擋住告訴人而已，刷子並沒有碰觸告訴人的身
      體等語（原審卷第30至32頁），益證被告確無告訴人所指
      稱以長柄刷碰觸告訴人之身體，致告訴人因而受有傷害之
      情事。
（三）告訴人雖於警詢時證稱：我在98年11月6日16時許，在臺
      北市○○區○○街80號停車場遭被告毆打成傷，當時我正
      要騎摩托車離開，被告看到我就嘴巴唸唸有詞從停車場內
      拿了一支鋁製的長柄刷就橫擋在我前方往前推，我騎車往
      左閃，鋁製長柄就打到了我的右手，造成我右手及右手腕
      鈍挫傷等語（偵卷第8至9頁）；復於偵訊時證稱：98年11
      月某日下午4點左右，在北市○○街我以前工作的停車場
      ，被告帶了1個女生進來，看到我就跟我說：給他死、給
      他死，並拿了一個鋁製洗車刷，作勢要打我，我要騎機車
      離開，他拿長柄刷在前面擋住我，用洗車刷打到我右手。
      因我騎機車要跑，他無法直接揮，所以變成兩手拿洗車刷
      ，也仍是要打我，他要把我從車上打下來等語（偵卷第18
      至19頁），但與上揭證人賴淑娟與陳崑議所證稱之內容有
      所不符，是其所證稱尚有瑕疵，無法遽予憑採。又告訴人
      雖另提出萬芳醫院診斷證明書乙紙為證，但該診斷證明書
      只能證明告訴人於98年11月6日驗傷時，受有右手及右手
      腕鈍挫傷之傷害，並無法直接據以證明該傷害情形係被告
      所為。
五、檢察官上訴意旨略以：本件被告傷害告訴人之情節，除據告
    訴人迭於偵、審時證述明確外，復有萬芳醫院診斷證明書可
    資佐證，而原審認被告無罪，無非係以證人賴淑娟與陳崑議
    之證述為據。惟證人賴淑娟於原審審理時曾證稱渠當時係拉
    告訴人機車右邊把手，並有看到告訴人左手虎口流血等語，
    然參諸上開驗傷單所載，告訴人所受之傷勢為右手及右手腕
    鈍挫傷之傷勢，與證人賴淑娟所述左手虎口流血之傷勢迥異
    ，縱事發至證人作證時已隔5月之久，有記憶不清或混雜之
    情形，衡情亦不至說出如此迥異之結果，是本件告訴人（公
    訴人誤載為被告）所受之傷勢應非與證人賴淑娟拉扯所致。
    又證人陳崑議雖於原審審理時證稱其看到被告拿鋁刷擋住告
    訴人而已，刷子並沒有碰觸到告訴人等語，然依其於原審證
    述之內容可知，被告與告訴人當時係在其右其方，其面對著
    被告，距離大約10幾公尺，則依其證述其當時與被告、告訴
    人相關之位置、距離；其目視之角度，實難清楚目擊被告之
    所有舉動，是其證稱被告僅係持鋁刷阻擋告訴人，鋁刷並無
    碰觸到告訴人等語，實與常情相悖，不可採信。況且本件被
    告於警詢時自承有持鋁刷碰觸到告訴人，足認被告確有傷害
    告訴人無疑，認為原審認事用法尚嫌未洽，請求撤銷原判決
    ，更為適法之裁判云云。經查，是本件告訴人確實與證人賴
    淑娟有所拉扯，已詳如前述，是告訴人之傷勢是否被告所造
    成，顯然有所疑義，再縱使如公訴人所稱本件被告於警詢時
    自承有持鋁刷碰觸到告訴人，然被告於本院審理時供稱：當
    時只是阻擋並沒有與他碰觸到，警訊時時是口誤等語，且告
    訴人本件所受之傷勢為右手腕鈍挫傷之傷害，若僅僅只是持
    鋁刷碰觸，告訴人本身豈有可能受此傷勢。
六、綜上，原審以檢察官所舉之證據，尚不足以證明被告確有傷
    害之行為，而為被告無罪之判決，經核其認事用法及證據之
    取捨，並無違誤。檢察官上訴意旨所陳各節，仍無從使本院
    形成被告有罪之心證，檢察官之上訴為無理由，應予駁回。
據上論斷，應依刑事訴訟法第第368條，判決如主文。
本案經檢察官李金定到庭執行職務。
中    華    民    國    99    年    7     月    29    日
                  刑事第三庭審判長法  官   陳博志
                                  法  官   許文章
                                  法  官   陳德民
以上正本證明與原本無異。
不得上訴。
                                  書記官   高麗雯
中    華    民    國    99    年    7     月    29    日

司法院資訊處製作；財團法人民間司法改革基金會備份。
